【裁判字號】    99,交聲,396
【裁判日期】    990514
【裁判案由】    聲明異議
【裁判全文】
臺灣彰化地方法院交通事件裁定  99年度交聲字第396號
移送機關    交通部公路總局台北區監理所板橋監理站
即原處分機關
異議人      甲○○
即受處分人
上列異議人因道路交通管理處罰條例案件，對於交通部公路總局
北區區監理所板橋監理站民國99年4月12日板監裁字第裁41─C00
000000號裁決書不服，聲明異議，本院裁定如下：
    主  文
原處分關於吊扣駕駛執照拾貳個月部分撤銷。
甲○○為重型機器腳踏車駕駛人駕駛汽車，經測定酒精濃度超過
規定標準，吊扣重型機器腳踏車執照拾貳個月。
    理  由
一、本件聲明異議意旨略以：異議人係騎乘重型機車酒駕，但因
    沒有機車駕照，故遭吊扣汽車（即職業大貨車）駕照。惟汽
    車駕駛執照為異議人賴以維生之證照，倘遭吊扣恐影響家計
    ，就吊扣伊職業大貨車駕駛執照之處分，爰聲明異議等語。
二、原處分機關略以：受處分人甲○○於民國99年1月16日20時
    52分許，騎乘車牌號碼PS8-307號重型機車，行經臺北縣林
    口鄉○○○路○段與忠孝路路口，經臺北縣政府警察局新莊
    分局員警攔檢實施酒測，測得酒精濃度為0.69MG/L，而開具
    北縣警交大字第C00000000號舉發違反道路交通管理事件通
    知單為當場舉發，原處分機關依道路交通管理處罰條例第35
    條第1項第1款、第24條第1項第2款規定裁處吊扣受處分人之
    駕駛執照12個月，並施以道安講習，於法並無不合等語。
三、按汽車駕駛人飲用酒類或其他類似物後其吐氣所含酒精濃度
    超過每公升0.25毫克或血液中酒精濃度超過百分之0.05以上
    者，不得駕車，道路交通安全規則第114條第2款定有明文。
    又按汽車駕駛人，駕駛汽車經測試檢定酒精濃度超過規定標
    準者，處新臺幣15,000元以上60,000元以下罰鍰，並當場移
    置保管該汽車及吊扣其駕駛執照1年，並應接受道路交通安
    全講習，道路交通管理處罰條例第35條第1項第1款、第24條
    第1項第2款分別定有明文。而按94年12月14日修正前之道路
    交通管理處罰條例第68條係規定：「汽車駕駛人，因違反本
    條例及道路交通安全規則之規定，受吊扣或吊銷駕駛執照處
    分時，吊扣或吊銷其持有各級車類之駕駛執照。」，修正後
    同條則係規定：「汽車駕駛人，因違反本條例及道路交通安
    全規則之規定，受吊銷駕駛執照處分時，吊銷其持有各級車
    類之駕駛執照。」，而此一修正條文，係於94年12月14日修
    正公布並於95年3月1日起施行。比較修正前後之規定可知，
    汽車駕駛人受「吊扣」駕駛執照處分時，吊扣其持有之各級
    車類之駕駛執照部分已遭刪除，查其修正過程可知：係因原
    條文將違法或違規駕駛人所持有各級車類之駕駛執照一併吊
    扣或吊銷，失之過酷，對於人民工作與生活影響過鉅，有違
    比例原則，經與交通部協商後，立法者乃將其中「受吊扣處
    分者，吊扣其持有各級車類之駕駛執照」部分之規定刪除。
    從而，於上開修正公布之規定施行後，縱對汽車駕駛人依法
    應為吊扣駕駛執照之處分，亦僅能吊扣其違法或違規當時所
    駕駛車輛類別之駕駛執照，不應再吊扣其持有與駕駛違規車
    輛類別無關之其他各級車類之駕駛執照，以貫徹立法者對於
    「吊扣」與「吊銷」駕駛執照，依其輕重有別異其處理方式
    之修法意旨；且此一解釋不因交通實務上容許汽車駕駛人以
    同類高等級駕駛執照駕駛同類低等級或不同類車輛（即道路
    交通安全規則第61條同類駕駛執照之一人一照原則）而有不
    同，蓋此一容許跨類跨（較低）級駕駛之規定，乃係衡量駕
    駛人持有某類級駕駛執照所應具備之駕駛能力，兼顧主管機
    關管理上之便利而設，此關乎駕駛人是否另有無照駕駛之違
    規行為，而與修正後道路交通管理處罰條例第68條所反面規
    定不得吊扣各級類駕駛執照無關，於法規之位階上亦有明顯
    高下之別，更不得據此侵害人民持有某級類駕駛執照所被容
    許之各種用路權利之基本權，是當前交通實務上為避免無照
    可扣所採行之作法，顯然違背前揭禁止吊扣各級類駕駛執照
    之修法意旨，當非法之所許。況酒醉駕車行為係製造法所不
    容許之風險，以風險製造之立場觀察，雖不因駕駛車輛種類
    之不同致有所差別，但從風險實現觀點而言，酒醉駕駛車類
    之不同，其對於交通安全衍生之實害結果亦有差異，如駕駛
    人駕駛某一級之車類違反道路交通管理處罰條例規定時，不
    論其所造成之實害結果，一律吊扣駕駛人所持有之各類駕駛
    執照，亦有違相同事件相同處理，不同事件不同處理之平等
    原則（臺灣高等法院暨所屬法院97年法律座談會刑事類提案
    第40號討論暨審查意見，此與前揭本院之認定相同，可一併
    參照）。
四、經查，異議人甲○○於99年1月16日20時52分許，騎乘車牌
    號碼PS8-307號重型機車，行經臺北縣林口鄉○○○路○段與
    忠孝路路口時，為警攔停後經測得吐氣所含酒精成分為每毫
    升0.69毫克之事實，有臺北縣政府警察局舉發違反道路交通
    管理事件通知單1紙在卷可稽，復為異議人所不爭執，異議
    人有前開酒精濃度超過規定標準仍駕車之違規情節，至為明
    確。次查原處分機關於本件移送書意見欄中已載明：「異議
    人並無考領機車駕駛執照，故應吊扣汽車駕駛執照...」等
    語，可認原處分機關所吊扣係異議人之職業大貨車駕駛執照
    無疑，並有汽車駕照基本資料影本在卷可佐，惟異議人上開
    違規行為，係在99年1月16日，乃於修正道路交通管理處罰
    條例第68條生效施行之後，揆諸前開規定及說明，原處分機
    關自不得再吊扣與本件無關之其他汽車駕駛執照，是原處分
    機關裁處吊扣汽車駕駛執照之處分，難認允當。
五、綜上所述，異議人固確有上開酒後駕車之違規行為，然原處
    分機關依道路交通管理處罰條例第35條第1項第1款、第24條
    第1項第2款之規定，對異議人裁處「吊扣其駕駛執照12個月
    」部分之處分，並非明確，難認妥當。故異議人就吊扣駕駛
    執照部分，聲明異議，為有理由，本院應予撤銷，並另諭知
    裁處如主文第2項所示。至原處分機關另裁處異議人施以道
    路交通安全講習部分，於法並無不當，且為受處分人所不爭
    執，本院即無由就此部分處分併予審酌，附此敘明。
六、依道路交通管理處罰條例第87條第2項，道路交通案件處理
    辦法第20條前段，裁定如主文。
中    華    民    國    99    年    5     月    14    日
                  交通法庭        法  官  張德寬
以上正本證明與原本無異。
如不服本裁定，應於裁定送達後5日內向本院提出抗告狀(須附繕
本 )。
中    華    民    國    99    年    5     月    17    日
                                  書記官  黃得翔

司法院資訊處製作；財團法人民間司法改革基金會備份。
